【裁判字號】    97,易,3151
【裁判日期】    971222
【裁判案由】    詐欺
【裁判全文】
臺灣臺北地方法院刑事判決              97年度易字第3151號
公  訴  人  臺灣臺北地方法院檢察署檢察官
被      告  甲○
上列被告因詐欺案件，經檢察官提起公訴（97年度偵字第19888
、21551 、21773 、22113 號），被告於本院準備程序進行中，
就被訴事實為有罪之陳述，經本院告知簡式審判程序意旨，並聽
取公訴人及被告之意見後，本院合議庭裁定依簡式審判程序審理
，判決如下：
    主    文
甲○幫助意圖為自己不法之所有，以詐術使人將本人之物交付，
處有期徒刑肆月，如易科罰金，以新臺幣壹仟元折算壹日，緩刑
貳年。
    犯罪事實
一、甲○預見其從某日聯合報上刊登徵求司機之分類廣告所聯繫
    上之真實姓名、年籍不詳之成年男子假借查詢帳戶是否正常
    為由向求職之人索取郵局或銀行帳戶，係擬供為詐欺等不法
    犯罪行為贓款匯入之人頭帳戶之用等事實，竟以此事實之發
    生不違背其本意之幫助詐欺不確定故意，於民國97年7 月2
    日晚上某時，在臺北市○○○路新光三越百貨公司前，將其
    於96年7 月17日所開設之臺灣新光商業銀行股份有限公司南
    東分公司帳戶（帳號為0000000000000 號，下稱新光銀帳戶
    ）之存摺、提款卡（含密碼），均交予該不詳之人使用。嗣
    該人與同詐騙集團之成員間，意圖為自己不法之所有，共同
    基於詐欺之犯意聯絡，先後為如下行為：
  (一)該集團遣某男子於97年7 月3 日下午3 時30分許，自稱郵局
    客服人員，去電乙○○，佯稱其某筆雅虎奇摩購物款項誤設
    定成分期付款，需速就近至提款機查詢餘額確認，致乙○○
    陷於錯誤，依指示於當日某時，錯將新臺幣（下同）29,984
    元轉出並匯入對方指定之上開新光銀帳戶內，該集團成員並
    隨即將之提領一空，因而詐欺得手，後乙○○方知受騙。
  (二)該集團成員另以同一模式於同日下午4 時28分許去電丙○○
    謊稱其於網路購物之某交易誤設為分期付款，因而將按月扣
    款，需前往提款機操作方能查詢，致丙○○陷於錯誤，於當
    日下午7 時15分許，錯將其帳戶內之29,983元轉出並匯入對
    方指定之上開新光銀帳戶內，該集團成員並隨即將之提領一
    空，因而詐欺得手，後丙○○始知受騙。
  (三)該集團成員再以同一模式於同日下午4 時9 分許去電丁○○
    詐稱其於網路購物之某筆交易因作業疏失設定成分期付款，
    需至提款機操作方能取消，致丁○○陷於錯誤，於當日下午
    5 時4 分許，錯將其帳戶內之1,961 元轉出並匯入對方指定
    之上開新光銀帳戶內，該集團成員並隨即將之提領一空，因
    而詐欺得手，後丁○○方知受騙（呂紹華起訴及併辦部分另
    行審結）。
二、案經被害人乙○○、丙○○、丁○○訴由臺北市政府警察局
    中山分局報請臺灣臺北地方法院檢察署檢察官偵查起訴。
    理    由
一、程序部分：本件被告甲○所犯係死刑、無期徒刑或最輕本刑
    為3 年以上有期徒刑以外之罪，其於準備程序中就被訴事實
    為有罪之陳述，經本院告知簡式審判程序之旨，並聽取當事
    人意見後，經本院合議庭依刑事訴訟法第273 條之一第1 項
    規定裁定由受命法官獨任進行簡式審判程序，合先敘明。
二、上開事實，業據被告於本院97年11月10日、同年12月8 日準
    備及審理程序中均自白無誤，證人即被害人乙○○、丙○○
    、丁○○亦分於警詢中就其等遭詐騙之經過陳述甚詳，並有
    被告新光銀帳戶之開戶申請書、帳戶交易明細表、被害人匯
    款單據及報案三聯單等件為憑，綜合以觀，被告於上開時、
    地交付前所申辦之新光銀帳戶之存摺、提款卡（含密碼）幫
    助某詐騙集團成員向被害人3 人詐得上開金額之客觀事實已
    明；查銀行活期儲蓄存款帳戶，一般人極易申請取得，且個
    人之存款帳戶存簿、提款卡（含密碼）等資料，乃關係該帳
    戶款項之存取，若非極為信任之親友因急迫情形有立即使用
    必要等特殊情形外，否則本可自行開立帳戶使用，自無須任
    意向他人洽借或登報徵求，個人之帳戶資料，亦無隨便交予
    他人之理；參照政府、媒體近來向民眾大力宣導勿交付帳戶
    予他人而成為犯罪集團幫兇之眾所周知之事實，被告自難諉
    為不知，其雖曾辯稱係因求職而相信對方才交付帳戶，但衡
    諸其所述情節，求職者於夜間在路邊隨意交付自己至為重要
    之存摺、提款卡等資料予面試者，已然足以啟人疑竇，被告
    未經查證即同意交付，亦未留下對方任何年籍資料以供事後
    詢問或索回存摺等物之用，亦嚴重悖於常情，被告前此所辯
    當非實在，是綜觀上開各節，被告主觀上顯已預見類如詐欺
    取財之犯罪事實發生，縱如此亦不違背其本意，故其基於幫
    助詐欺取財之不確定故意，而提供該等帳戶資料予某詐騙集
    團之不詳成員之情已明，被告於本院中之自白與事實相符而
    可採信，本案事證明確，被告犯行堪以認定，應依法論科。
三、被告係將其新光銀帳戶存摺、提款卡（含密碼）交予某不詳
    成年男子，雖可預見該人與其他共犯係從事詐欺取財等不法
    行為且縱如此亦不違背本意，然此僅係對其等之詐欺取財犯
    行提供助力，並非有何共同正犯之犯意聯絡及行為分擔，且
    尚不能證明被告知悉該人及其集團係從事常業詐欺或其他重
    大犯罪，故核被告所為，僅係犯刑法第30條第1 項前段、第
    339 條第1 項之幫助詐欺取財罪。被告係以一交付新光銀帳
    戶存摺、提款卡（含密碼）等資料予他人之行為，幫助正犯
    侵害被害人乙○○等3 人之財產法益，故係一行為觸犯數罪
    名，為想像競合犯，應依刑法第55條規定，從一重處斷。又
    被告係幫助犯，斟酌其犯罪情節，依刑法第30條第2 項規定
    ，減輕其刑。爰審酌被告不顧政府近來為查緝犯罪，大力宣
    導民眾勿因出售、出借帳戶或提供資料因而成為犯罪集團之
    幫兇，而仍隨意交付帳戶提款卡及密碼予他人，且造成被害
    人3 人之金錢損失，犯罪所造成之損害非輕，然犯後終能坦
    承犯行，態度尚可，且查無證據其因此取得任何不法利益，
    暨其無前科之良好素行、生活狀況、犯罪之動機、目的、手
    段、被害人遭詐騙之金額多寡（共計61,928元）等一切情狀
    ，爰量處如主文所示之刑，並諭知易科罰金之折算標準。又
    查被告前未曾因故意犯罪受有期徒刑以上刑之宣告，此有臺
    灣高等法院被告前案紀錄表及全國前案簡列表各1 件在卷可
    按，其因一時失慮致罹刑典，經此偵審教訓應能知所警惕而
    無再犯之虞，且其業已將被害人匯入其帳戶遭詐騙之款項以
    整數各3 萬元賠償予被害人乙○○及丙○○，該2 人亦當庭
    表示對於被告之刑度及是否給予緩刑均無意見，被害人丁○○亦表示不用向被告求償，刑度請依法處理（見本院97年12
    月8 日準備程序筆錄及公務電話紀錄），本院綜核被告之個
    人與家庭環境各情，認其所受之刑之宣告以暫不執行為適當
    ，爰併諭知緩刑2 年，以啟自新。
四、末被告已將上開帳戶之存摺、提款卡（含密碼）交予某不詳
    之人，此業據被告供述甚詳，既已交付，則上開物品即非屬
    被告所有，此外亦別無法定應沒收之事由存在，縱不能證明
    該等物品業已滅失，亦無從依法宣告沒收，附此敘明。
據上論斷，應依刑事訴訟法第273 條之1 第1 項、第299 條第1
項前段，刑法第339 條第1 項、第55條、第30條第1 項前段、第
2 項、第41條第1 項前段、第74條第1 項第1 款，刑法施行法第
1 條之1 第1 項、第2 項前段，判決如主文。
本案經檢察官林冠佑到庭執行職務。
中    華    民    國    97    年    12    月    22    日
                  刑事第五庭  法  官  吳勇毅
以上正本證明與原本無異。
如不服本判決應於收受送達後10日內向本院提出上訴書狀，並應
敘述具體理由；其未敘述上訴理由者，應於上訴期間屆滿後20日
內向本院補提理由書（均須按他造當事人之人數附繕本）「切勿
逕送上級法院」。
告訴人或被害人如對於本判決不服者，應具備理由請求檢察官上
訴，其上訴期間之計算係以檢察官收受判決正本之日期為準。
                              書記官  游秀珠
中    華    民    國    97    年    12    月    22    日
附錄本案論罪科刑之法條：
中華民國刑法第339條（普通詐欺罪）
意圖為自己或第三人不法之所有，以詐術使人將本人或第三人之
物交付者，處5 年以下有期徒刑、拘役或科或併科1 千元以下罰
金。
以前項方法得財產上不法之利益或使第三人得之者，亦同。
前二項之未遂犯罰之。
中華民國刑法第30條（幫助犯及其處罰）
幫助他人實行犯罪行為者，為幫助犯。雖他人不知幫助之情者，
亦同。
幫助犯之處罰，得按正犯之刑減輕之。


司法院資訊處製作；財團法人民間司法改革基金會備份。
